臺灣臺北地方法院刑事判決　　　　　　　　　　　　九十二年度易字第一五一二號
　　公　訴　人　臺灣臺北地方法院檢察署檢察官
　　被　　　告　甲○○
　　選任辯護人　林亦書律師
右列被告因竊盜案件，經檢察官提起公訴（九十年度偵字第二三八七三號），本院判
決如左：
    主  文
甲○○無罪。
    理  由
一、公訴意旨略以：被告甲○○與真實姓名年籍不詳之成年人，共同基於為自己不法
    所有之意圖，於民國九十一年五月二十六日二十三時許，乘告訴人丙○○所開設
    位於臺北市○○區○○街一七七巷四十三號一樓「客滿堂餐廳」打烊，店內無人
    之際，以破壞該餐廳廚房後門下方通氣孔並踹開之方式（毀損部分未據告訴），
    侵入該餐廳內二樓，竊得桌上型電腦主機一臺、螢幕一個、鍵盤一個、家庭戲院
    音響一組、二十九吋電視一臺及啤酒數瓶等財物。嗣於同年月二十七日上午八時
    許，該餐廳員工姚源長上班時，發現廚房後門遭破壞，旋報警處理，經警到場採
    證，將在放置該餐廳二樓桌上「飯吃到飽」廣告單上所採集指紋送驗，而循線查
    獲。因認被告涉有刑法第三百二十一條第一項第二款之毀壞門扇竊盜罪嫌。
二、按犯罪事實應依證據認定之，無證據不得認定其犯罪事實；又不能證明被告犯罪
    者，應諭知無罪之判決，刑事訴訟法第一百五十四條第二項、第三百零一條第一
    項分別定有明文。次按刑事訴訟法上所謂認定犯罪事實之證據，係指足以認定被
    告確有犯罪行為之積極證據而言，該項證據自須適合於被告犯罪事實之認定，始
    得採為斷罪資料。且認定不利於被告之事實，須依積極證據，苟積極證據不足為
    不利於被告事實之認定時，即應為有利於被告之認定，更不必有何有利之證據。
    如未能發現相當證據，或證據不足以證明，自不能以推測或擬制之方法，以為裁
    判之基礎。又刑事訴訟上證明之資料，無論其為直接或間接證據，均須達於通常
    一般之人均不致有所懷疑，而得確信其為真實之程度，始得據為有罪之認定，若
    其關於被告是否犯罪之證明未能達此程度，而有合理性懷疑之存在，致使無從形
    成有罪之確信，即不得遽為不利被告之認定，此分別有最高法院二十九年上字第
    三一○五號、三十年上字第八一六號、四十年臺上字第八六號、七十六年臺上字
    第四九八六號判例可資參照。
三、公訴人認被告甲○○涉有刑法第三百二十一條第一項第二款之毀壞門扇竊盜罪嫌
    ，無非係以告訴人丙○○指訴其經營之「客滿堂餐廳」遭竊、證人即承辦警員乙○○證述在現場廣告單上採到指紋、證人姚源長證述九十一年五月二十六日當天
    晚上最後離開餐廳前有打掃，翌日上午八時許第一個到餐廳上班、內政部警政署
    刑事警察局鑑驗結果餐廳廣告單上所採指紋與被告左拇指指紋相符、暨現場勘查
    報告書、現場照片四幀、證物送驗紀錄表二份等為依據。訊據被告堅詞否認涉有
    公訴人所指之毀壞門扇竊盜犯行，辯稱：伊曾於九十一年間前往「客滿堂餐廳」
    用餐，或於用餐時無意間留有指紋在該餐廳之廣告用紙上，如何造成，已非記憶
    所及，該餐廳事後發生物品遭竊，實與伊無關，縱事後查有伊留在該餐廳廣告單
    上之指紋，仍不能直接推論該指紋為竊案發生時所留下，且衡之常理，行竊者無
    不極力避免指紋留在現場，豈有愚至仍故在現場明顯物品上留下指紋之理等語。
四、經查：
（一）承辦本案之警員乙○○在現場採集指紋後，送請內政部警政署刑事警察局鑑驗
      結果為「送鑑指紋膠片七張（如編號１至７），編號１指紋與『飯吃到飽』餐
      廳廣告單上指紋係同一指之指紋，經輸入電腦析鑑結果，與本局檔存甲○○指
      紋卡之左拇指指紋相符；編號２、３、４、５指紋，未發現相符者；其餘指紋
      均因紋線欠清晰、特徵點不足，無法比對；本件僅以『飯吃到飽』餐廳廣告單
      上之指紋，作比對論據說明」，此有該局九十一年六月十七日刑紋字第０九一
      ０一四六四二四號鑑驗書一紙在卷可稽（見偵卷第八頁）。另現場採獲之煙蒂
      、檳榔渣，併同被告之唾液棉棒送內政部警政署刑事警察局鑑驗結果則為「由
      ＤＮＡ之ＳＴＲ型別檢測結果，甲○○與前次檢出煙蒂、檳榔渣ＤＮＡ之ＳＴ
      Ｒ型別不同，可排除來自甲○○」，亦有該局九十二年五月十二日刑醫字第０
      九二００八二四九八號鑑驗書附卷足考（見偵卷第四九頁）。由此堪證「客滿
      堂餐廳」遭竊後，經警在餐廳現場採獲之煙蒂、檳榔渣均非被告使用後遺留；
      然現場採得之「指紋膠片編號１」與「現場廣告單上指紋」應係被告以左拇指
      碰觸後留下無訛，其餘指紋則或未發現相符者，或因紋線欠清晰、特徵點不足
      ，無法比對，不能證明係被告之指紋。
（二）查證人乙○○於本院結證：指紋膠片編號一是在二樓電腦桌旁的卡通ＣＤ卡帶
      上面採到的，我們每張指紋卡上面都有記載，指紋膠片編號一就是在卡通錄音
      帶上那一枚，不是在哈利波特ＶＣＤ上採到的，證物送驗紀錄表上面沒有記載
      在錄音帶採獲指紋，應該是沒有記錄上去，現場勘查報告上面沒有記載，也是
      沒有記錄上去，我十分確定有這個卡帶，只是沒有記上去，七個指紋膠片都是
      我採證的，錄音帶當時是放在二樓櫃臺前的一個電腦桌，我們是在卡帶盒上採
      到指紋膠片編號一之指紋，偵卷第十二頁現場圖是我作的，現場玻璃並沒有被
      破壞，我作的現場圖記載「玻璃遭打破侵入」有誤，那是廚房的門，不是玻璃
      門，我寫錯了，是廚房的木門被敲壞，侵入點有採獲指紋，但是不夠清楚，所
      以不能送驗：：，證物送驗紀錄表上指紋膠片採證位置欄只記載電腦印表機及
      哈利波特卡通ＶＣＤ盒，沒有記載卡通錄音帶，是因為採證位置不是逐一填載
      在送驗紀錄表上：：，指紋膠片編號一是在二樓電腦主機旁，因為物品被移置
      在旁邊，原本放置在印表機旁邊，電腦被偷走，全部移置在旁邊，編號一是在
      二樓電腦主機旁的卡通錄音帶外殼上，編號二是在哈利波特ＶＣＤ，一樣是在
      被移置的地方，編號三是在印表機上，編號四、五、六都是在哈利波特ＶＣＤ
      ，編號七是卡通卡帶上採到等語（見本院卷第一０五至一０九頁審判筆錄）。
（三）告訴人則於本院指證：有被告指紋的廣告單平常是釘在架子上，我們每天把架
      子拿到大門旁邊，如偵卷第十三頁第一張照片所示，讓客人知道餐廳販賣經營
      方式，晚上打烊時再收進來放在二張桌子之間，廣告單並非每天更換，是褪色
      了才更換，發現失竊當天，架子和廣告單被移動放在一樓的桌上，桌上有印表
      機、哈利波特光碟、連同架子、廣告單都放在桌上，警察蒐證時拿走，廣告單
      不是在二樓拿到的：：，印表機原來放在二樓，和主機連在一起，後來主機不
      見了，印表機被搬到一樓，印表機旁有磁碟片，廣告單被警察拿去做指紋鑑定
      ：：，偵卷第十二頁的現場圖與餐廳現況不符，餐廳大門的玻璃門並沒有被破
      壞，也沒有被開啟，還是鎖住，我們研判小偷是從後門廚房進出：：，二樓有
      餐桌，客人訂桌才使用，一樓坐滿時，也會用到二樓等語在卷（見七五至八四
      頁審判筆錄）。
（四）本案關鍵跡證「現場廣告單上指紋」確係被告之指紋，除有前開內政部警政署
      刑事警察局鑑驗書可憑外，並為被告所不爭執；然該廣告單平日係釘在木架上
      ，於「客滿堂餐廳」營業時間放置於大門外供客人觀覽，晚上打烊時始收回放
      置於餐廳一樓桌子之間，餐廳被竊當天，該釘有廣告單之木架遭移動放置在一
      樓餐桌上，由警察蒐證取走等情，業據告訴人於本院證述綦詳，核與偵訊中之
      指訴大致相符（見偵卷第三三頁反面偵訊筆錄），並有釘有廣告單之木架照片
      一張附卷可參（見偵卷第十三頁反面）。該紙廣告單平日既非收藏於「客滿堂
      餐廳」儲物箱櫃等隱密處所，而係放置於餐廳大門外供客人觀覽，行經該處之
      路人自有可能以手觸摸後留下指紋，曾經光顧用餐之食客自更有可能碰觸廣告
      單後留下指紋，被告既自偵訊時起，即供述曾經前往「客滿堂餐廳」用餐，本
      院自難僅憑該紙廣告單上鑑驗出被告之指紋，即擬制推測其係九十一年五月二
      十六日晚間至翌日凌晨前往餐廳行竊之人。
（五）至於本案關鍵跡證之二，即「指紋膠片編號１」，雖據證人乙○○於本院審理
      時證稱是在「客滿堂餐廳」二樓電腦桌旁的卡通錄音帶盒上採獲，非在哈利波
      特卡通ＶＣＤ上取得（見本院卷第一０五頁審判筆錄），然現場勘查報告書上
      僅記載「現場於『侵入點』、『電腦印表機』及『哈利波卡通ＶＣＤ盒』上，
      採獲指紋三枚」（見偵卷第十一頁），證物送驗紀錄表關於指紋膠片之採證位
      置亦只記載「『電腦印表機』及『哈利波卡通ＶＣＤ盒』上」（見偵卷第十五
      頁），均未見證人乙○○所指「卡通錄音帶盒」；參以證人乙○○偵訊時係向
      檢察官表示「當天在『電腦印表機』及『哈利波卡通ＶＣＤ盒』及『侵入點』
      採到指紋三枚」等語（見偵卷第四二頁反面），並未提及所謂「卡通錄音帶盒
      」，遍閱全卷，告訴人丙○○亦從未指出有此「卡通錄音帶盒」，故是否確有
      此物存在，容有疑慮。縱令「指紋膠片編號１」確係在二樓電腦桌旁的「卡通
      錄音帶盒」上採獲，然「客滿堂餐廳」二樓同係營業場所，客人訂桌或一樓客
      滿時，均會開放二樓供客人使用，且該處設有結帳櫃臺等情，已據告訴人陳明
      在卷（見本院卷第八二至八三頁審判筆錄），並有該餐廳二樓照片一幀附卷可
      稽（見偵卷第十三頁），故在「卡通錄音帶盒」上採獲之「指紋膠片編號１」
      縱與被告指紋相符，然仍不能排除係被告在該餐廳用餐或結帳時所碰觸遺留之
      可能性。
（六）末查，證人乙○○雖於本院證述現場勘查報告書、證物送驗紀錄表均漏載「卡
      通錄音帶盒」，並於辯護人詰問時表示「採證位置不是逐一填載在送驗紀錄表
      」（見本院卷第一０八頁審判筆錄），然「客滿堂餐廳」營業時屬公共場所，
      任何人均得進入並可能觸摸其內物品，該餐廳於夜間遭竊，涉案指紋之採證位
      置自極為重要，證人乙○○竟未對採證位置逐一填載，顯有重大疏失。且其於
      現場勘查報告書上記載「現場於侵入點、電腦印表機及哈利波卡通ＶＣＤ盒上
      ，採獲指紋『三枚』」（見偵卷第十一頁），又與證物送驗紀錄表上記載送驗
      指紋膠片『七張』（此不含廣告單上之指紋，見偵卷第十五頁），送驗指紋數
      量較現場採獲指紋數量為多，顯不合常理。另證人乙○○證稱採證時哈利波特
      ＶＣＤ、印表機等物品均係放在「客滿堂餐廳」二樓桌上（見本院卷第一０五
      頁審判筆錄），核與告訴人指訴被竊後該等物品遭移置於一樓桌上（見本院卷
      第七五、七七、八二頁審判筆錄），全然不符。而證人乙○○製作之現場圖顯
      示電捲門旁玻璃遭打破侵入，大門右側即樓梯位置等情（見偵卷第十二頁），
      又經告訴人當庭指訴玻璃門並未遭破壞，現場圖與餐廳實況不符等語，而另行
      繪製現場圖一紙附卷供參（見本院卷第八二頁審判筆錄、第九二頁）；查現場
      電捲門旁即為實牆，電捲門後雖設有玻璃落地窗，然玻璃完好未遭破壞，玻璃
      落地窗後並未設置樓梯供人前往二樓，此有現場照片一幀足憑（見偵卷第十三
      頁），並據證人乙○○當庭結證現場玻璃未遭破壞，其製作之現場圖有誤等語
      明確。綜上卷證，本院得有本案承辦警員採證草率、製作相關文書多處疏漏訛
      誤之心證。
（七）綜右各節，指紋膠片編號１與餐廳廣告單上指紋，經輸入電腦析鑑結果固均與
      被告左拇指指紋相符，然被告辯稱曾經前往該餐廳用餐，本案顯然無法排除該
      等指紋係被告用餐或結帳時碰觸遺留之可能性，而其他採獲跡證，經鑑驗後均
      與被告無涉，本院認檢察官提出之事證尚非適合於被告犯罪事實認定之積極證
      據，而有合理性懷疑存在，又因案承辦警員採證草率、製作相關文書多處疏漏
      錯誤，致無從形成有罪之確信。至於被告於檢察官詰問時雖就「客滿堂餐廳」
      內販賣之菜色、餐廳二旁市街狀況等未能完全正確陳述，惟此乃因案發迄檢察
      官詰問時已將近二年，且如無特殊情事，一般人外食時對於用餐地點周遭狀況
      多不加留意之故，此並不足以影響本院上開心證。此外，復查無其他積極證據
      足資認定被告涉有公訴人所指之加重竊盜犯行，既不能證明被告犯罪，依法自
      應為無罪之諭知。
據上論斷，應依刑事訴訟法第三百零一條第一項，判決如主文。
本案經檢察官陳麗芬到庭執行職務
中      華      民      國    九十三    年      五　　　月　　三十一　　日
                                    臺灣臺北地方法院刑事第五庭
                                        審判長法  官  黃程暉
                                              法　官  高偉文
                                              法　官　吳靜怡
右正本證明與原本無異。
如不服本判決，應於判決送達後十日內，向本院提出上訴狀。
                                              書記官  游秀珠
中　　　華　　　民　　　國　　九十三　　年　　　六　　　月　　　一　　　日
